【裁判字號】    89,訴,167
【裁判日期】    890621
【裁判案由】    違反懲治走私條例等
【裁判全文】
臺灣基隆地方法院刑事判決                          八十九年度訴字第一六七號
    公  訴  人  臺灣基隆地方法院檢察署檢察官
    被      告  乙○○
右列被告因違反懲治走私條例等案件，經檢察官提起公訴 (八十八年度偵字第六三○
○號），本院判決如左：
    主  文
乙○○無罪。
    理  由
一、公訴意旨略以：甲○○為「欣昌號」漁船之船長，乙○○則為該船船員，二人與
    綽號「阿成」之不詳年籍男子，基於犯意聯絡與行為分擔，收受黃國卿等人失竊
    之貓七頭、狗一一九頭，並擬私運至大陸地區販售圖利，於民國八十八年十月二
    十六日六時十分許，依「阿成」男子之指示，駕駛「欣昌號」漁船由台北縣野柳
    漁港派出所報關出海，同日六時三十分許，在台北縣金山外海海域，由不知名舢
    舨接駁該批貓狗上船，尚未出境時，為警查獲，並扣得該批貓狗，完稅價格達新
    台幣六十七萬七千五百元，因認被告乙○○涉有刑法第三百四十九條第一項之收
    受贓物罪及懲治走私條例第二條第三項、第一項之私運管制物品出口未遂罪嫌。
二、惟經訊以被告則矢口否認有前述犯行，辯稱上開貓狗係其與船長甲○○出海後，
    遭「阿成」等所駕舢舨強行靠近，當時其在船底做事，係等到上開貓狗被搬上船
    後其始得知，當時其問船長甲○○，呂稱係對方要求「欣昌號」為其載運上開貓
    狗至澎湖，並答應每隻貓狗給付二、三百元之代價，其並不知上開貓狗之來源，
    無走私之意思等語。
三、而公訴人認定被告涉有前述犯行，係以上開貓狗均為他人失竊，且多為高價之名
    種貓狗，既非野放之物，被告及甲○○自應知係他人所失竊，又澎湖地區人民多
    業農漁，生活儉樸，所得不高，上開貓狗自不可能係運往澎湖，而應係運往大陸
    販售圖利，且被告自承出海僅一天，則若非事先有犯意聯絡，豈有如此湊巧之事
    ，出海首日即為人載運走私物品等情為其依據，雖非無見。惟認定犯罪事實，須
    依證據，無確實證據時即不得以推測或擬制之詞認定犯罪事實，是如積極證據不
    足以確證被告構成犯罪之所有要件事實，則縱然被告對己之抗辯不能成立，亦無
    法即為對被告不利之認定。本件被告是否構成私運管制物品出口罪，除須審究被
    告是否有私運物品出口之行為外，尤須證明被告所私運出口之貓狗是否確為懲治
    走私條例公告管制出口之物品，如不能證明上開動物係該條例管制出口之物品，
    則除應另由關務機關對被告依海關緝私條例等相關法令為行政處分外，尚無以走
    私罪論科之餘地。
四、經查本件被告載運之貓狗，並非行政院所公告「懲治走私條例公告管制物品項目
    及其數額」中甲項之管制進出口物品或乙項之管制出口物品，則除非上開貓狗係
    自臺灣地區運往大陸地區，得依該公告中丁項所定於其緝獲時之完稅價格計算超
    過新臺幣十萬元或重量達一千公斤時，而以管制進出口物品論，否則被告私運貓
    狗出口之行為，即非得依懲治走私條例所定之私運管制物品出口罪處罰。而被告
    自警訊時起，始終堅稱上開貓狗係「阿成」託運至澎湖，該船船長甲○○亦為同
    一供述，雖甲○○就其究竟欲運至澎湖何一港口，於偵查中先則稱「龍門港」，
    嗣於本院審理中則改稱「馬公港」，相去甚遠，甚至經隔離被告與甲○○訊問，
    二人對其所遭遇舢舨上之人數，則遭遇之過程所供亦不一致，足見其等不無匿飾
    之情形。惟縱然被告等所辯其等係欲運至澎湖等語不足採信，仍須查有該批貓狗
    確係計算運至大陸地區之確實證據，始足論罪，因被告等雖不無可能係欲私運貓
    狗前往大陸地區，但又有何確證足以排除被告等不能係欲私運貓狗至大陸地區以
    外之其他地區甚或其他國家之可能性，公訴意旨就此未能提出任何積極證據，僅
    以推測之語逕認上開貓狗應係欲運往大陸地區，顯與刑事證據法則有違。而經本
    院傳訊查獲被告等本件走私犯行之前水上警察局第一警察隊警員洪義順及張慶雄
    ，亦證稱當時其等搜查該船，並未發現任何與大陸地區相關，足以推知該船係欲
    載運貓狗前往大陸地區之跡證，此外亦無其他事證足以斷定被告等確係私運上開
    貓狗至大陸地區，即難遽認上開貓狗為懲治走私條例所公告管制之物品，則被告
    縱有私運上開貓狗出口之行為，亦與私運管制物品出口罪並不相當。又上開貓狗
    雖均屬名種寵物，有血統證書在卷可證，惟經警依貓狗耳部號碼查證原主後，除
    黃國卿稱其所有狼犬前曾走失，其餘楊進福、王明仁、陳志明等人均證稱其所有
    之名犬均係轉賣他手，並無人指稱係遭竊，則公訴人認上開貓狗均屬失竊之贓物
    ，顯與卷證不符。而上開證人中僅其中一狼犬之所有者指稱係其走私之狼犬，其
    餘貓狗即無人指稱失竊，且僅憑被告與甲○○收受他人交運並非野放之名種貓狗
    ，即當然推斷上開貓狗為贓物，而被告等亦係知情，未免率斷。綜上所述，本件
    依公訴人所指及本院查得事證，尚無確切證據足以證明被告確有私運管制物品出
    口以及收受贓物之犯行，依罪疑唯輕之原則，應認不能證明被告犯罪，自應為被
    告無罪之諭知。
五、據上論斷，應依刑事訴訟法第三百零一條第一項，判決如主文。
本案經檢察官蔡和憲到庭執行職務
中    華    民    國      八十九      年      六      月    二十一      日
                                      臺灣基隆地方法院刑事第三庭
                                          法  官  黃  麟  倫
右正本證明與原本無異。
對於本件判決如有不服，應於收受送達後十日內，向本院提出上訴書狀，上訴於臺灣
高等法院，並按他造當事人之人數附具繕本。
                                          書記官  李  建  霆
中    華    民    國      八十九      年      六      月    二十一      日


司法院資訊處製作；財團法人民間司法改革基金會備份。
